# 商业承兑汇票相关问题请教。

提问人：helenpqh 时间：2020-12-26 23:57:46
2019 年年底，某公司收到的应收票据（为商业承兑汇票）未到期但是已经背书给供应商或者贴现，请问以下三种处理是否准确？（ 1 ）对于未到期已背书的票据，不能终止确认应收票据，只是把应付账款调整为其他流动负债即可。
（ 2 ）对于未到期已贴现的票据，也不能终止确认应收票据，而是在贴现时做如下会计分录：借：银行存款贷：短期借款。（ 3 ）对于上述未终止确认的票据，应当按照《企业会计准则第 22 号——金融工具确认和计量》关于应收项目的减值计提要求，相应计提应收票据减值准备。（ 4 ）对于6+9银行（中国银行、中国农业银行、中国建设银行、中国工商银行、中国邮政储蓄银行、交通银行这 6 家大型商业银行及招商银行、浦发银行、中信银行、中国光大银行、华夏银行、中国民生银行、平安银行、兴业银行、浙商银行 9 家上市股份制商业银行）之外的银行承兑汇票，也参照上述会计处理。 处理依据如下：
上述（ 1 ）处理依据：瑞华研究2010-2019汇编问题4-1-504-1-50（关联方之间开具的商业承兑汇票背书转让后能否终止确认应收票据） 3 、《 2018 年上市公司年报会计监管报告》：6.错误地将未到期已保理的商业汇票终止确认根据票据法及企业会计准则相关规定，在转让合同中未明确约定不附追索权的情况下，商业承兑汇票即使贴现、背书或保理，与其所有权相关的主要风险并没有转移，不满足终止确认条件。年报分析发现，部分上市公司终止确认了未到期已保理的商业承兑汇票，票据到期被拒付，公司对相关的追索诉讼确认预计负债，并披露为非经常性损益。商业承兑汇票的信用风险较高，在附有追索权进行保理的情况下不应终止确认，同时应确认相关金融负债；如果保理后被拒付，上市公司应当对该应收票据计提坏账准备，并计入经常性损益。
上述（ 2 ）处理依据：瑞华研究2010-20192010-2019汇编问题1-1-411-1-41（票据贴现利息资本化问题）问题：企业将尚未到期的应收票据贴现，将贴现所得资金用于购建《企业会计准则第 17 号—借款费用》所指的符合资本化条件的资产，则此时应收票据贴现的利息是否可以资本化？解答：解答： 1 、根据贴现协议的不同条款，票据贴现有“贴现时即终止确认相关应收票据”和“贴现时确认为短期借款”两种会计处理方法。其中，如果不附有追索权，或者虽然附有追索权但被贴现的应收票据为由信誉良好的大型股份制商业银行开具的银行承兑汇票的，则一般在贴现时即终止确认相关应收票据；其他情况，应在贴现时确认为短期借款。对于“贴现时即终止确认相关应收票据”的情形，在会计上并未确认为借款，贴现所得款项与被贴现的应收票据账面价值之间的差额（贴现息）从会计角度应定性为《企业会计准则第 23号——金融资产转移（ 2006 年）》第十二条（或《企业会计准则第 23 号——金融资产转移（ 2017 年修订）第十四条）所指的“金融资产终止确认损益”而不是借款费用，因此，对这部分终止确认部分的贴现息不适用《企业会计准则第 17 号——借款费用》，也就不存在资本化的问题，应按《企业会计准则第 23 号——金融资产转移》的规定计入损益。对于贴现时确认为短期借款的票据贴现业务对应的贴现息的处理问题，由于票据贴现属于一般借款，而确定一般借款与资本支出之间的对应关系涉及大量复杂的主观判断，需要更直接的证据（而不仅仅是对报表项目之间关系的一般性的总体财务分析）来界定两者之间的对应关系。只有当可以获得确凿、直接的证据表明贴现所得资金与符合资本化条件的资产所发生的购建支出之间存在直接的、可跟踪的对应关系，且符合《企业会计准则第 17 号——借款费用》所规定的其他资本化条件（尤其是，开始资本化的三项条件已经全部满足，且并非处于暂停资本化期间内，同时相关资产尚未达到预定的可使用或可销售状态）的前提下，才能把贴现利息支出资本化计入相关资产的购建成本中。对此问题，企业和注册会计师都应谨慎对待，务必确保所获取的证据具有充分、直接的证明力。 2 、利用借款费用资本化操纵利润一直是中国证监会重点关注的领域。根据中国证监会于 2006 年 11 月发布的《关于做好与新会计准则相关财务会计信息披露工作的通知》（证监发[2006]136号）规定：“上市公司应根据其业务情况和资金实际使用情况，谨慎确定借款费用资本化的资产范围。对于涉及一般借款的借款费用资本化，应由公司董事会审查并做出决议。上市公司应按照财务会计信息披露规范的要求，在财务报表附注中充分披露借款费用资本化的范围、期间以及金额，不得将不符合资本化条件的借款费用予以资本化”。虽然该规定本身现已废止，但监管机构对此问题的关注程度始终未减。因此，即使对经过严格审核后认为确实满足资本化条件的票据贴现息，也必须履行此处规定的内部审核、决策程序和信息披露要求。
上述（ 3 ）处理依据：首发业务若干问题解答 5454 条（条（ 20202020 年年 66 月修订）问题 28 、部分首发企业以应收账款客户信用风险较低为理由不计提坏账准备，部分首发企业对于应收票据不计提减值准备，部分首发企业报告期存在应收账款保理业务，部分首发企业应收账款坏账计提比例明显低于同行业上市公司水平，发行人及相关中介机构对上述涉及应收款项相关事项应关注哪些方面？答：应收款项坏账准备的计提应符合《企业会计准则第 22 号——金融工具确认和计量》的相关规定，考虑预期信用风险。根据预期信用损失模型，可合理划分不同组合后分别进行减值测试，不同组合的划分应当充分说明确定信用风险特征的依据。相关依据包括客户类型、商业模式、付款方式、回款周期、历史逾期、违约风险、时间损失、账龄结构等因素形成的显著差异。发行人应根据所有合理性依据、前瞻性信息、相关减值参数详细论证并披露预期信用损失率的确定方法和具体依据。发行人不应以欠款方为关联方客户、优质客户、政府工程客户或历史上未发生实际损失等理由而不计提坏账准备。应收票据应当按照《企业会计准则第 22 号——金融工具确认和计量》关于应收项目的减值计提要求，根据其信用风险特征考虑减值问题。对于在收入确认时对应收账款进行初始确认，后又将该应收账款转为商业承兑汇票结算的，发行人应按照账龄连续计算的原则对应收票据计提坏账准备。如果对某些单项或某些组合应收款项不计提坏账准备，发行人需充分说明未计提的依据和原因，详细论证是否存在确凿证据，是否存在信用风险，账龄结构是否与收款周期一致，是否考虑前瞻性信息，保荐机构和申报会计师应结合业务合作、回款进度、经营环境等因素谨慎评估是否存在坏账风险，是否符合会计准则要求。对于应收账款保理业务，如为有追索权债权转让，发行人应仍根据原有账龄计提坏账准备。发行人应参考同行业上市公司确定合理的应收账款坏账准备计提政策，对于计提比例明显低于同行业上市公司水平的，应在招股说明书中披露具体原因。保荐机构及申报会计师应对上述事项进行核查并发表明确意见。
上述（ 4 ）处理依据： 根据《中国银保监会办公厅关于进一步加强企业集团财务公司票据业务监管的通知》（银保监办发监办发[2019]133 [2019]133 号）以及《上市公司执行企业会计准则案例解析》（ 20192019 ）的案例指引，在判断票据贴现或背书后其所有权上的几乎所有风险与报酬是否已经转移时，可以将票据分为两类： （ 1 ）由信用等级较高的银行承兑的汇票 （ 2 ）由信用等级不高的银行承兑的汇票或由企业承兑的商业承兑汇票 第一类，可以终止确认；第二类则不能终止确认。 在区分银行信用等级时，目前科创板回复的案例中，均是将中国银行、中国农业银行、中国建设银行、中国工商银行、中国邮政储蓄银行、交通银行这 6 家大型商业银行及招商银行、浦发银行、中信银行、中国光大银行、华夏银行、中国民生银行、平安银行、兴业银行、浙商银行 9 家上市股份制商业银行划分为信用等级高的银行，其他商业银行均为信用等级不高的商业银行，但目前尚未有正式的文件依据。
因此，针对6+9银行承兑的汇票，其贴现或背书可以判断为终止确认，金融工具分类上可以分类为以公允价值计量且其变动计入其他综合收益的金融资产，相应的，在报表中“应收款项融资”列报；其他银行承兑的汇票以及商业承兑汇票，其贴现或背书不符合终止确认的条件，因此，该类票据也不满足分类为以公允价值计量且其变动计入其他综合收益的金融资产，故该类票据应当作为以摊余成本计量的金融资产，在应收票据中核算。

回答人：chenyiwei
基本可以这样理解。其中对于最后一条“6+9银行”，对科创板IPO业务是有明确的窗口指导意见的，但对其他板块的上市公司和挂牌公司，只是参照。